最高法院刑事判決　　　　　　一○○年度台上字第二五七○號
上　訴　人　莊政勳
選任辯護人　周復興律師
上列上訴人因違反毒品危害防制條例等罪案件，不服台灣高等法
院台中分院中華民國一００年二月九日第二審判決（九十九年度
上訴字第一九八八號；起訴案號：台灣南投地方法院檢察署九十
九年度偵字第六五三號），提起上訴，本院判決如下：
    主  文
上訴駁回。
    理  由
按刑事訴訟法第三百七十七條規定，上訴於第三審法院，非以判
決違背法令為理由，不得為之。是提起第三審上訴，應以原判決
違背法令為理由，係屬法定要件。如果上訴理由書狀並未依據卷
內訴訟資料，具體指摘原判決不適用何種法則或如何適用不當，
或所指摘原判決違法情事，顯與法律規定得為第三審上訴理由之
違法情形，不相適合時，均應認其上訴為違背法律上之程式，予
以駁回。本件上訴人莊政勳上訴意旨略稱：(一)、第一審共同被告
陳世（按業經判刑確定）在警詢時，係謂：伊與洪郁婷（另案
緝獲、處理）、潘琍（亦經判刑確定）及張茗彥等人共同販賣
毒品給不特定人等語，並未提及上訴人係同夥人員，然而警員卻
詐以：據同案陳世指稱，你曾「以莊政勳、洪郁婷二人為上、
下游之關係，共同販賣毒品」為問題，詢問潘俐，套得潘俐
答稱確有此情之供述，足見此項潘俐之審判外陳述，既非出於
自由意志，且和事實不符，已違背刑事訴訟法第一百五十六條第
一項之規定（按原判決未採用此傳聞證據，憑為認定上訴人犯罪
之依據）；縱然潘俐在原審審理中，供稱：原先都是洪郁婷帶
伊去向上訴人拿「東西」，後來上訴人因病住院，就「莫名其妙
變成也有他的份了」（按指原為毒品上游，後成一起販賣）等語
，但對照洪郁婷所為「我從（民國）九十八年九月開始販賣毒品
時，不敢跟莊政勳說」等語，足見潘俐之供詞先後不一；其實
潘俐曾因上訴人向之催索新台幣（下同）三萬元之本票債務而
生怨隙，當係由此而誣攀上訴人共同販毒，此由潘俐既指稱：
該本票係因他人向伊購毒賒欠，伊與上訴人會帳時，上訴人要伊
負責而簽發，復謂：伊幫上訴人販賣毒品，每五百元可分取一百
五十元為酬，且每次和上訴人或洪郁婷會帳後，上訴人會另外提
供約值二百元之毒品給伊施用等語，然則原判決已確認當潘俐
向洪郁婷報告購毒之黃恒堂、宋欣蓉賒欠時，洪郁婷旋出面向該
二人催討，可見無所謂遭賒轉嫁承擔之事，又依監聽行動電話之
通訊紀錄，未見有鉅額毒品交易之情，原判決亦僅認定成交總金
額祇有一萬零四百五十元（按應係一萬一千四百五十元之誤繕）
，則何來三萬元本票係因販毒會帳而簽發之說？且如上訴人有給
予上揭高比例報酬之舉，豈非「賠本生意」？況既於九十八年十
二月始知有販毒之事，何以於同年九至十二月間均提供毒品給潘
俐？在在顯示潘俐上述證言虛偽難信，三萬元本票乃純為借
貸之憑證，不應混淆。至另證人鄧昭明（業經判刑確定）為潘
俐之表兄，在第一審審理中，先稱「忘記莊政勳有無叫伊販賣毒
品」，又指毒品來自於上訴人，再謂毒品之來源係潘俐各等語
，既三異其言，且所指洪郁婷將手機交給伊使用之翌日，即販售
毒品給黃恒堂一節，衡諸其新持手機之時間，係在九十九年一月
初，然依黃恒堂供證，係於同年、月三十日通聯，接電話者「阿
明」，交易五百元毒品等語，尚非一致，又未見相關通訊監察紀
錄譯文，月初拿手機、月底通聯販毒，亦違常情，足見係附和潘
俐而誣攀上訴人。詎原審罔顧上揭多所瑕疵之供述，仍採用為
不利於上訴人認定之依據，殊違證據法則。(二)、洪郁婷既供明：
伊與潘俐於九十八年九月共同販賣毒品，「一開始時」，上訴
人不知道，至同年十二月上訴人住院時始知道等語，同年十一月
二十一日之洪郁婷和上訴人之行動電話通訊監察紀錄譯文，亦附
註「研判莊政勳於住院（時），向洪郁婷購毒」，同年十二月三
十日之紀錄譯文，且顯示上訴人聽不懂洪郁婷所說潘俐沒有毒
品可以販售之情形，均足以證明上訴人無與洪、潘二人共同販賣
毒品之犯意聯絡。原判決就此有利於上訴人之證據不加採用，復
未說明其不採之理由，當屬理由欠備。又同年十月二十日十七時
十二分三十九秒至二十時四十三分五十七秒之電話通聯、簡訊，
祇顯示洪郁婷向上訴人「借」毒品；同年十二月二十四日十九時
二分四十七秒之通聯譯文，僅為潘俐向上訴人「借」一個「軟
綿綿」，皆不足憑為洪、潘二人所供夥同上訴人販賣毒品可信之
補強證據。原審悉加採用，亦違證據法則。(三)、上訴人曾具狀聲
請傳提證人張武龍，以證明洪郁婷、潘俐、鄧昭明三人在和張
武龍乘坐同一囚車出庭之際，相互勾串、誣攀上訴人之情，原審
未加理會，顯然未盡查證職責云云。惟查：證據之取捨、證明力
之判斷及事實之認定，俱屬事實審法院自由裁量判斷之職權，此
項職權之行使，倘不違背經驗法則或論理法則，即無違法可指，
觀諸刑事訴訟法第一百五十五條第一項規定甚明。而供述證據雖
彼此稍異或先後不一，審理事實之法院仍可斟酌調查所得之各項
證據，本於經驗法則、論理法則，作合理之比較，定其取捨，採
用相同基本事實之陳述，非謂其中一有不符，即應全部不可採信
。又所謂應於審判期日調查之證據，係指與待證事實具有重要關
係，在客觀上認有調查之必要性，且有調查之可能性，為認定事
實、適用法律之基礎者而言。若事實已臻明確，或調查途徑已窮
，自毋庸為無益之調查，亦無未盡調查證據職責之違法可言。再
刑法之共同正犯，係以行為人間具有犯意聯絡、行為分擔，即為
已足，並不以參與全部犯罪構成要件之行為為必要。本件原判決
主要係依憑黃恒堂、宋欣蓉一致在警詢及偵查中，供稱係男女朋
友關係，向黃恒堂國中夜間部同學、綽號「小」之潘俐購買
毒品，電話中以「紅茶」、「奶茶」作為海洛因、（甲基）安非
他命之交易暗語，「小杯」、「大杯」分別指五百元、一千元價
值，因有賒購之情，遭「小」之同夥「姊姊」、「小婷」即洪
郁婷之催討；邱志銘在警詢與偵訊時，堅稱確向「小」購買海
洛因，均先以電話通聯，其中曾有撥打「小」使用之電話，而
由鄧昭明持送毒品前來相見，完成交易之情；伊電話中所謂「帶
一個妹妹過來」，係要購買海洛因之意；潘俐在偵查中，具結
後供證：上訴人和洪郁婷為男、女朋友，伊與洪郁婷係國中同學
，以「姊姊」稱之，彼此約定接獲購毒者來電，如洪郁婷不在，
就直接找上訴人拿取毒品，伊確有販售毒品給黃恒堂、宋欣蓉、
吳秀娟及邱志銘等人，電話中以「巧克力」、「ＭＰ３」、「牛
奶」、「ＭＰ４」為毒品種類暗語，前二者指甲基安非他命，後
二者係海洛因，伊在電話中向上訴人轉報毒品交易，所稱「借」
，即是「拿」，「軟綿綿」，指海洛因，伊接受黃恒堂電洽毒品
交易，以「小杯」五百元出售海洛因，賣給吳秀娟之海洛因，因
遭嫌棄品質不佳，尾款未收，邱志銘來電購買很多次海洛因，上
訴人拿給伊之海洛因，皆已分裝完妥，分別有五百、一千、二千
劑量，外包裝以「剪兩邊」、「未剪」’「剪斜邊」作為上揭劑
量之暗記，完成交易後，伊通常係與洪郁婷結帳，亦有依示逕和
上訴人會帳者，每賣五百元，約有一百五十元之利潤，上訴人會
給伊些許毒品施用，伊之行動電話遭監聽之紀錄中，關於「糖糖
」一節，即是伊將毒品販售所得款交給上訴人，要求上訴人轉知
洪郁婷，並提醒上訴人記得免費提供甲基安非他命施用為酬；洪
郁婷在原審坦承：確實有夥同上訴人及潘俐販售毒品給黃恒堂
、宋欣蓉、吳秀娟、邱志銘等人；鄧昭明在偵、審中，堅稱：確
曾在上訴人住家，接獲黃恒堂來電，上訴人直接問伊「電話中人
要什麼」，伊回稱「海洛因」，上訴人即拿一包五百元之海洛因
交伊外交賣給黃恒堂，返回後，伊將款交給上訴人，上訴人取其
中一百五十元給伊為酬，伊亦曾在潘俐住處接獲邱志銘二次來
電，潘俐皆交給伊五百元海洛因，由伊外出賣給邱志銘，款項
均交潘俐，伊知此海洛因之來源乃取自上訴人，係洪郁婷拿給
伊電話使用，幫上訴人等一夥人接聽、販毒，上訴人住院期間，
伊有照顧、幫忙，上訴人曾二次免費給伊約值五百元之甲基安非
他命施用為酬，出院後，伊亦曾去上訴人住家，向上訴人購買五
百元之甲基安非他命施用各等語之證言；監聽得系爭行動電話以
上揭各類暗語通聯洽行毒品交易（含交易地點、金額等情）之通
訊監察紀錄與譯文；搜扣得之電子磅秤二台、電子計算機一台、
夾鏈袋二包、行動電話機六支、白粉二包、結晶物六包、殘渣袋
二大包；上揭白粉經鑑定屬第一級毒品海洛因，驗餘淨重四．七
四公克之鑑定書；結晶物經鑑定係第二級毒品甲基安非他命，驗
餘淨重合計一０．七一一一公克之鑑定書；殘渣袋中有一百八十
只具有海洛因成分，二只存有甲基安非他命成分，其中一只兼具
海洛因與甲基安非他命成分之鑑定書；潘俐、鄧昭明之尿液採
驗鑑出具有上揭二種毒品反應之檢驗報告；上訴人住院之就醫紀
錄及醫院診斷證明書；參諸上訴人和洪郁婷、潘俐間密切通聯
，潘俐向上訴人、洪郁婷表示毒品存貨短缺，上訴人等人即表
明將予補貨，上訴人並與之討論毒品販售細節，尚要求潘俐交
代款項處理情形或見面會算等情況證據資料，乃認定上訴人有如
原判決事實欄所載之犯行，因而維持第一審論處上訴人以共同販
賣第一級毒品（累犯）十六罪刑（均依刑法第五十九條減輕其刑
；其中二罪處有期徒刑十六年，其餘十四罪皆處有期徒刑十五年
）；又販賣第二級毒品（累犯）一罪刑（處有期徒刑八年）；又
明知為禁藥而轉讓（累犯）三罪刑（分處有期徒刑八月、八月、
一年；以上二十罪刑合併應執行有期徒刑二十二年，並有從刑宣
告）之判決，駁回上訴人在第二審之上訴。對於上訴人僅承認遭
警搜扣得毒品，而矢口否認犯販賣毒品重罪名，所為上揭毒品純
供自己施用，潘俐、鄧昭明表兄妹因遭上訴人催討三萬元本票
債欠交惡，誣攀上訴人販售毒品，既先後不一，且多所瑕疵，不
足憑為不利於上訴人認定之依據云云之辯解，如何係飾卸之詞，
不足採信，亦據卷內各項訴訟資料詳加指駁、說明。復敘明上訴
人雖於九十八年十一月十三日入住埔里基督教醫院，同月十六日
出院，同日改入埔里榮民醫院，至同年十二月二十一日出院，但
依上揭各直接、間接證據，從輕認定自同年十二月十九日起至九
十九年一月三十日止夥同洪郁婷、潘俐及鄧昭明販賣毒品，並
無欠妥；其中九十八年十二月三十日二十三時六分一秒之上訴人
與洪郁婷間行動電話通聯，對於洪郁婷所言者，先表示「什麼東
西都沒有了？」然旋會意而繼續對話，自不足憑為認定上訴人不
知情、未共同販毒之有利證據。另指出：微論潘俐、鄧昭明和
洪郁婷在原審所為供證，要與前二人各在偵查及第一審審理中之
證言，大致相符，洪郁婷身為上訴人之女友，在原審仍同指上訴
人一起販毒，尚有相關之行動電話通訊監察紀錄、譯文可參；上
訴人先稱係自不認識之同囚車人員告悉上揭諸人串證，復具狀改
謂係自張武龍之口而得知，前後不一，況無何具體說詞，難認有
贅行傳提查證必要。所為之事實認定及得心證理由，俱有各項證
據資料在案可稽，自形式上觀察，並不違背客觀存在之經驗法則
、論理法則，且可謂事證業臻明確。上訴意旨或置原判決已明白
論斷之事項於不顧，就屬原審採證認事職權之適法行使，任憑己
意，割裂為不同評價，妄指為違法，或非確實依據卷內訴訟資料
而為指摘，或對於不影響於判決本旨之行文、枝節事項予以爭議
，且猶執陳詞，為單純之事實爭論，咸非適法之第三審上訴理由
。依上說明，應認其上訴為違背法律上之程式，予以駁回。
據上論結，應依刑事訴訟法第三百九十五條前段，判決如主文。
中    華    民    國  一○○  年    五    月   十九   日
                      最高法院刑事第八庭
                          審判長法官  花  滿  堂  
                                法官  黃  正  興  
                                法官  洪  昌  宏  
                                法官  徐  昌  錦  
                                法官  王  聰  明  
本件正本證明與原本無異
                                      書  記  官  
中    華    民    國  一○○  年    五    月  二十三  日
                                                      V